臺灣新北地方法院刑事判決　　　　　　　110年度訴字第600號
公　訴　人　臺灣新北地方檢察署檢察官
被　　　告　張盛皓


選任辯護人　劉齊律師（法扶律師）
上列被告因違反槍砲彈藥刀械管制案件，經檢察官提起公訴（11
0 年度偵字第2747號），本院判決如下：
    主  文
張盛皓犯非法持有可發射金屬具有殺傷力之微型槍械罪，處有期
徒刑貳年，併科罰金新臺幣壹萬元，罰金如易服勞役，以新臺幣
壹仟元折算壹日。緩刑參年，緩刑期間付保護管束，並應於本判
決確定日起陸個月內，接受陸小時之法治教育課程。扣案具殺傷
力之微型槍砲壹台（槍枝管制編號0000000000號）及
鋼珠壹瓶均沒收之。
    犯罪事實
一、張盛皓明知可發射彈丸具有殺傷力之微型槍砲，係槍砲彈藥
    刀械管制條例第4 條第1 項第1 款所明定列管之槍砲，非經
    中央主管機關許可，不得無故持有，竟於民國109 年5 月12
    日某時許，在其當時居住之新北市○○區○○街000 號2 樓
    住處以手機連接網路後，即在露天拍賣網站以新臺幣（下同
    ）858 元代價，向國外賣家帳號fury-arrow@ebay 之人購買
    1 台以引爆火藥為發射動力，可供發射彈丸使用，具殺傷力
    之微型槍砲（商品英文名稱：Mini Napoleon Cannon Metal
    Naval Artillery Stainless Model Kits Crossbow ，槍枝
    管制編號0000000000號，下稱本案微型槍砲）後，約於109
    年6 月中旬連同鋼珠1 瓶由國外進口後，再由貨運公司送至
    某不詳全家超商（起訴書漏載此部分持有過程應予補充），
    張盛皓前去取貨後而持有之。嗣於109 年12月14日10時40分
    許，為警持搜索票在新北市○○區○○街000 號4 樓房間內
    ，扣得本案微型槍砲、鋼珠1 瓶及金鳳凰環保鞭炮1 盒，查
    悉上情。
二、案經臺北市政府警察局萬華分局報告臺灣新北地方檢察署檢
    察官偵查起訴。
    理  由
壹、程序部分：
一、按被告以外之人於審判外之言詞或書面陳述，除法律有規定
    者外，不得作為證據，刑事訴訟法第159 條第1 項定有明文
    。惟被告以外之人於審判外之陳述，雖不符刑事訴訟法第15
    9條之1至第159條之4規定，但經當事人於審判程序同意作為
    證據，法院審酌該言詞陳述或書面陳述作成時之情況，認為
    適當者，亦得為證據，刑事訴訟法第159 條之5第1項亦有明
    文。本判決所引用認定犯罪事實之傳聞證據，經檢察官、被
    告及辯護人於本院準備程序時，均分別表示同意作為證據（
    見本院卷第49頁），本院審酌該等陳述作成時之情況及與本
    案待證事實間之關聯性，認以之作為證據要屬適當，是依刑
    事訴訟法第159 條之5 第1 項規定，該等傳聞證據自有證據
    能力。
二、傳聞法則乃對於被告以外之人於審判外之言詞或書面陳述而
    為之規範。本判決所引用之非供述證據，無刑事訴訟法第15
    9條第1項傳聞法則之適用，本院審酌上開證據資料作成時之
    情況，因與本案待證事實具有關聯性，且無證據證明係公務
    員違法取得之物，依法自得作為本案之證據。
貳、實體部分：
一、對於上開犯罪事實，業據被告於本院審理時坦承不諱，且有
    本院搜索票、臺北市政府警察局萬華分局搜索扣押筆錄、扣
    押物品目錄表、搜索現場及扣案物照片、露天拍賣訂單明細
    翻拍照片、臺北市政府警察局槍枝初步檢視報告表及槍砲照
    片、被告露天拍賣帳號會員相關資料、內政部警政署刑事警
    察局110 年2 月2 日刑鑑字第1098041171號鑑定書及照片、
    110 年10月13日刑鑑字第1108004606號函及所附槍枝殺傷力
    鑑定說明、本院勘驗筆錄及與本案微型槍砲類似之國外槍砲
    網路列印資料等在卷可佐（見偵卷第17至23、25至27、29至
    36、85、37至49、71至72頁、本院卷第95至96、111 至117
    頁），足認被告自白與事實相符，應堪採信。本案事證明確
    ，被告犯行堪以認定，應依法論科。
二、論罪科刑：
（一）按槍砲彈藥刀械管制條例第4 條第1 項第1 款業於109 年
      6 月10日修正公布，並於同年6 月12日生效施行。修正前
      槍砲彈藥刀械管制條例第4 條第1 項第1 款規定「槍砲：
      指火砲、肩射武器、機關槍、衝鋒槍、卡柄槍、自動步槍
      、普通步槍、馬槍、手槍、鋼筆槍、瓦斯槍、麻醉槍、獵
      槍、空氣槍、魚槍及其他可發射金屬或子彈具有殺傷力之
      各式槍砲。」。此次修正其立法理由意旨，主要係為使違
      法槍砲之管制作為更臻嚴密，並遏阻非制式槍砲氾濫情形
      ，以確保人民之生命、身體、自由及財產安全，爰修正第
      1 項第1 款之槍砲定義，使特定類型槍砲之管制範圍明確
      及於所有具殺傷力之制式及非制式槍砲，且有違法製造等
      行為，不論標的為制式或非制式槍砲，皆應依特定類型管
      制槍砲之處罰規定進行追訴。而修正後同條例第4 條第1
      項第1 款規定「槍砲：指制式或非制式之火砲、肩射武器
      、機關槍、衝鋒槍、卡柄槍、自動步槍、普通步槍、馬槍
      、手槍、鋼筆槍、瓦斯槍、麻醉槍、獵槍、空氣槍、魚槍
      及其他可發射金屬或子彈具有殺傷力之各式槍砲。」另上
      開列舉式槍砲排列係以殺傷力從重到輕排列（最高法院97
      年度台上字第3292號判決要旨參照）。查本案微型槍砲經
      送內政部警政署刑事警察局鑑定結果，認係微型槍砲，以
      其他可發射金屬或子彈之槍砲，以引爆火藥為發射動力，
      可供發射彈丸使用，認具殺傷力，此有上開鑑定書在卷可
      佐（見偵卷第71至72頁），然經本院函詢該局關於本案微
      型槍砲之殺傷力如何認定，據函覆略以：經本局就同型槍
      砲裝填鋼珠及鞭炮（作為發射動力）測試，測得彈丸最大
      發射速度為167.2 公尺/ 秒，計算其動能為3.57焦耳，換
      算其單位面積動能為29.2焦耳/ 平方公分，此有上開函文
      附卷可參（見本院卷第83頁），故本案微型槍砲雖具有火
      砲之外觀，然所射出鋼珠或鞭炮之單位面積動能僅有29.2
      焦耳/ 平方公分，僅較一般認定具有殺傷力之判斷標準20
      焦耳/ 平方公分略高，雖具殺傷力但核與一般具殺傷力之
      槍枝相較顯屬較低，況本案微型槍砲之尺寸砲身全長僅有
      約110mm 而已，此有本案微型槍砲照片附卷可佐（見偵卷
      第34至35頁），已不能歸類為重型火炮，且亦不屬於上開
      修正後條文所列舉之槍砲種類，另自上開列舉名稱之順序
      係由砲至槍，可知立法者應認以砲為名稱之武器殺傷力亦
      高於以槍為名之武器殺傷力，故本案微型槍砲既無法區分
      屬於火砲、肩射武器或列舉之各種槍枝，則依有疑利於被
      告原則，應認本案微型槍砲依槍砲彈藥刀械管制條例第4
      條第1 項第1 款之規定，屬其他可發射金屬或彈丸具有殺
      傷力之槍砲，且非屬空氣槍甚明。
（二）核被告所為，係犯槍砲彈藥刀械管制條例第8 條第4 項之
      未經許可持有其他可發射彈丸具有殺傷力之微型槍砲罪。
      被告自109 年6 月中旬起持有本案微型槍砲，至109 年12
      月14日為警查獲止，應論以繼續犯一罪。
（三）按刑法第59條規定，犯罪之情狀顯可憫恕，認科以最低度
      刑仍嫌過重者，得酌量減輕其刑。又刑事審判旨在實現刑
      罰權之分配的正義，故法院對有罪被告之科刑，應符合罪
      刑相當之原則，使輕重得宜，罰當其罪，以契合社會之法
      律感情，此所以刑法第57條明定科刑時應審酌一切情狀，
      尤應注意該條所列10款事項以為科刑輕重之標準，並於同
      法第59條賦予法院以裁量權，如認犯罪之情狀可憫恕者，
      得酌量減輕其刑，俾使法院就個案之量刑，能斟酌至當。
      再刑法第59條規定犯罪之情狀可憫恕者，得酌量減輕其刑
      ，其所謂「犯罪之情狀」，與同法第57條規定科刑時應審
      酌之一切情狀，並非有截然不同之領域，於裁判上酌減其
      刑時，應就犯罪一切情狀（包括第57條所列舉之10款事項
      ），予以全盤考量，審酌其犯罪有無可憫恕之事由，即有
      無特殊之原因與環境，在客觀上足以引起一般同情，以及
      宣告法定最低度刑，是否猶嫌過重等等，資為判斷（最高
      法院95年度台上字第6157號判決意旨參照）。查被告本案
      所持有之本案微型槍砲，性質上與傳統具殺傷力之制式或
      非制式槍枝有所不同，外觀上觀察類似於裝飾品或收藏品
      ，雖經本院勘驗類似槍砲之結果若裝填火藥或彈丸擊發，
      亦有可能擊破鐵鋁罐飲料，此有本院上開勘驗筆錄可佐，
      然其殺傷力亦屬較弱，已如前述，實無持之加以犯罪或對
      他人造成相當危害之可能性，堪認犯罪所生之損害較輕微
      。被告供稱本案原係為收藏始購入本案微型槍砲等語（見
      本院卷第48頁），並未持本案微型槍砲為犯罪行為或試射
      等，對於社會治安之危害實屬有限，並未造成法秩序之嚴
      重破壞。被告於本院審理時亦知坦承犯行，已有悔意，是
      綜觀本案犯罪情狀，其犯罪情節尚屬輕微，而其所犯本罪
      之法定最低刑度為3 年以上有期徒刑，與其犯罪情節相較
      ，自有情輕法重之憾，依被告客觀之犯行與主觀之惡性兩
      者加以考量，認客觀上足以引起社會上一般人之同情，顯
      有堪以憫恕之處，因而認縱處以法定最低刑度猶嫌過重，
      爰依刑法第59條規定酌減其刑。
（四）爰以行為人之責任為基礎，審酌被告所持有之本案微型槍
      砲殺傷力不強，所持有之時間不長，並未持之試射或從事
      犯罪行為，犯罪所生之危害尚非甚鉅。被告於本院審理時
      已知坦承犯行，已有悔意，均如前述，前無其他前科紀錄
      ，此有臺灣高等法院被告前案紀錄表在卷可參，素行良好
      ，兼衡被告自述二專畢業智識程度，未婚，從事臨時工，
      幫忙家中載貨之工作，需要照顧父母，經濟狀況勉持，及
      被告所提出之從軍、服務等資料（見本院卷第101 至110
      頁）等一切情狀，量處如主文所示之刑，並諭知易服勞役
      之折算標準。
三、被告前未曾因故意犯罪而受有期徒刑以上刑之宣告，有上開
    被告前案紀錄表可參，已如前述，念及被告偵查及本院審理
    時均坦承犯罪，表達悔悟之意，且本案犯罪情節及所生損害
    尚非甚鉅，均如前述，堪認被告經此偵、審教訓，當知所警
    愓，信無再犯之虞，本院認所宣告之刑以暫不執行為適當，
    爰依刑法第74條第1 項第1 款之規定，併宣告緩刑3 年，以
    啟自新。又為使被告確實知所警惕，並深刻瞭解守法之重要
    性，爰依刑法第74條第2 項第8 款規定，併諭知應接受法治
    教育如主文所示，以使被告培養正確法律觀念。另依刑法第
    93條第1 項第2 款之規定，併予宣告被告在緩刑期間付保護
    管束，發揮附條件緩刑制度之立意，及避免短期自由刑執行
    所肇致之弊端，以期符合本件緩刑之目的，以啟自新。
四、按違禁物，不問屬於犯罪行為人與否，沒收之，刑法第38條
    第1 項定有明文。查扣案之本案微型槍砲，經鑑定確具有殺
    傷力等情，業如前述，屬依槍砲彈藥刀械管制條例規定未經
    許可不得持有之違禁物，自應依上開規定宣告沒收。另扣案
    之鋼珠1 瓶，係被告購入本案微型槍砲時賣家所附送之物等
    情，業據被告供述明確（見本院卷第97頁），堪認係作為本
    案微型槍砲之彈丸使用，而屬供犯罪所用之物，爰依刑法第
    38條第2 項前段規定予以沒收。至扣案之金鳳凰環保鞭炮1
    盒，被告供稱與本案無關，係其購入要給朋友小孩使用之物
    等語（見本院卷第48頁），非屬違禁物，並無證據可認與本
    案有何關聯，當無須宣告沒收，附此說明。
據上論斷，應依刑事訴訟法第299 條第1 項前段（依刑事判決精
簡原則，僅記載程序法條文），判決如主文。
本案經檢察官王涂芝提起公訴，檢察官王佑瑜到庭執行職務。
中    華    民    國   110    年    10    月    28    日
                  刑事第十九庭 審判長  法 官 許博然
　
                                       法 官 洪韻婷
　
                                       法 官 王國耀
上列正本證明與原本無異。
如不服本判決，應於判決送達後20日內敘明上訴理由，向本院提
出上訴狀 (應附繕本) ，上訴於臺灣高等法院。其未敘述上訴理
由者，應於上訴期間屆滿後20日內向本院補提理由書「切勿逕送
上級法院」。
                                       書記官 張美玉
中    華    民    國   110    年    10    月    28    日
附錄本案論罪科刑法條：
槍砲彈藥刀械管制條例第8條
未經許可，製造、販賣或運輸制式或非制式鋼筆槍、瓦斯槍、麻
醉槍、獵槍、空氣槍或第4 條第1 項第1 款所定其他可發射金屬
或子彈具有殺傷力之各式槍砲者，處無期徒刑或5 年以上有期徒
刑，併科新臺幣1 千萬元以下罰金。
未經許可，轉讓、出租或出借前項所列槍砲者，處5 年以上有期
徒刑，併科新臺幣1 千萬元以下罰金。
意圖供自己或他人犯罪之用，而犯前二項之罪者，處無期徒刑或
7 年以上有期徒刑，併科新臺幣1 千萬元以下罰金。
未經許可，持有、寄藏或意圖販賣而陳列第 1 項所列槍砲者，
處 3 年以上 10 年以下有期徒刑，併科新臺幣 7 百萬元以下罰
金。
第 1 項至第 3 項之未遂犯罰之。
犯第 1 項、第 2 項或第 4 項有關空氣槍之罪，其情節輕微者
，得減輕其刑。